臺灣新竹地方法院民事判決　　　　　　100年度審訴字第228號
原　　　告　嚴世平
訴訟代理人　江順雄律師
被　　　告　何明珍
上列當事人間請求清償借款事件，本院於民國100年10月17日辯
論終結，判決如下：
    主      文
被告應給付原告新臺幣壹佰零玖萬元，及自民國一百年六月十八
日起至清償日止，按年息百分之五計算之利息。
訴訟費用由被告負擔。
本判決於原告以新臺幣拾陸萬仟元供擔保後，得假執行。
    事實及理由
甲、程序方面：
    本件原告原係向本院聲請核發支付命令，惟被告業於法定期
    間內提出異議，依據民事訴訟法第519 條第1 項規定，即應
    以原支付命令之聲請視為起訴。
乙、實體方面：
壹、原告部分：
一、聲明：
（一）被告應給付原告新臺幣（下同）109 萬元，及自支付命令
      送達翌日（即民國100 年6 月18日）起至清償日止，按年
      息百分之5 計算之利息。
（二）訴訟費用由被告負擔。
（三）原告願供擔保，請准予宣告假執行。
二、陳述：
    被告於94年11月間冒用其胞妹「何明雪」之名義，連續向原
    告借款（各次借款日期及金額如附表所示）合計109 萬元，
    並冒用「何明雪」名義，利用原告不諳票據相關法律之情，
    簽發如附表所示未記載發票年、月、日之無效本票9 紙，交
    付原告作為清償借款之方法，惟嗣經原告於清償期後屢次催
    告返還，被告均置之不理，迄未清償。又上開本票雖因未載
    發票年、月、日而遭臺灣板橋地方法院裁定駁回強制執行之
    聲請，惟被告已坦承上開偽造文書之犯行，並經臺灣高雄地
    方法院刑事庭以100 年度審訴字第411 號判處有期待刑1 年
    4 月，減為有期徒刑8 月確定，堪認被告為實際借款之人，
    為此，原告爰依民法消費借貸之法律關係，提起本件訴訟。
貳、被告部分：
一、聲明：
（一）駁回原告之訴。
（二）訴訟費用由原告負擔。
二、陳述：確實有向原告借款109 萬元，惟事後已清償部分款項
    ，現應僅積欠原告約20餘萬元，且借款當時並未有清償期之
    約定云云。
、得心證之理由：
一、原告主張之上開事實，業據其提出與所述相符之本票影本9
    紙、臺灣板橋地方法院簡易庭95年度票字第7441號民事裁定
    影本、同院95年度促字第43923 號支付命令影本、蘋果日報
    96年11月17日A32 版影本、臺灣高雄地方法院檢察署99年度
    偵字第31700 號起訴書影本及臺灣高雄地方法院100 年度審
    訴字第411 號刑事判決影本各1 份為證。被告對於曾向原告
    借貸並開立附表所示本票之事實並不爭執，惟辯稱附表所示
    本票之債務業已部分清償，目前應僅欠20餘萬元債務等語。
    按當事人主張之事實，經他造於準備書狀內或言詞辯論時或
    在受命法官、受託法官前自認者，無庸舉證，民事訴訟法第
    279 條第1 項定有明文；又請求履行債務之訴，原告就其所
    主張債權發生原因之事實，固有舉證之責任，若被告自認此
    項事實而主張該債權已因清償而消滅，則清償之事實，應由
    被告負舉證之責任，此觀民事訴訟法第277 條之規定自明，
    最高法院28年上字第1920號判例可資參照。查，本件被告就
    原告主張借款109 萬元之事實已為自認，有本院100 年10月
    17日言詞辯論筆錄在卷可憑，亦經原告提出如附表所示之本
    票影本為證，應認原告之舉證責任已臻充足；至被告以部分
    清償為抗辯乙節，已為原告所否認，參諸上開判例見解，應
    由被告就清償事實負舉證之責，然被告僅空言主張還款，卻
    未能提出任何證據以實其說，且被告若確有清償附表所示債
    務之部分，理應向原告取回所清償部分之票據，或請原告出
    具同額收據為憑，但被告既未取回任何票據，亦未取得任何
    清償證明，實有違常理，故被告辯稱系爭債務應僅剩20餘萬
    元未償云云，本院尚難採信，原告上開主張自堪信為真。
二、從而，原告基於消費借貸之法律關係，請求被告清償如主文
    所示之金額及利息，即無不合，應予准許。
肆、原告陳明願供擔保，請求宣告執行，核無不合，茲酌定相當
    擔保金額，予以准許。
伍、據上論結：本件原告之訴為有理由，依民事訴訟法第78條、
    第390 條第2 項，判決如主文。
中    華    民    國   100    年    10    月    31    日
                  民事第一庭    法  官  彭淑苑
以上正本係照原本作成。
如對本判決上訴，須於判決送達後20日內向本院提出上訴狀。
如委任律師提起上訴者，應一併繳納上訴審裁判費。
中    華    民    國   100    年    10    月    31    日
                                書記官  蔡美如
附表：
┌─┬──────┬────┬────┬───────────┐
│編│借款日期（即│借款金額│票    號│備          註        │
│號│票載到期日）│        │        │                      │
├─┼──────┼────┼────┼───────────┤
│１│94年11月30日│ 25萬元 │ 375129 │被告偽造何明雪名義發票│
├─┼──────┼────┼────┼───────────┤
│２│94年12月2 日│ 10萬元 │ 375130 │同上                  │
├─┼──────┼────┼────┼───────────┤
│３│94年12月8 日│ 11萬元 │ 375131 │同上                  │
├─┼──────┼────┼────┼───────────┤
│４│94年12月20日│ 16萬元 │ 375128 │同上                  │
├─┼──────┼────┼────┼───────────┤
│５│94年12月20日│  9萬元 │ 375135 │同上                  │
├─┼──────┼────┼────┼───────────┤
│６│94年12月20日│  4萬元 │ 375132 │同上                  │
├─┼──────┼────┼────┼───────────┤
│７│95年1 月12日│ 15萬元 │ 375134 │同上                  │
├─┼──────┼────┼────┼───────────┤
│８│95年1 月28日│  9萬元 │ 375136 │同上                  │
├─┼──────┼────┼────┼───────────┤
│９│95年2 月14日│ 10萬元 │ 375137 │同上                  │
├─┴──────┴────┴────┴───────────┤
│合計金額：109萬元。                                         │
└──────────────────────────────┘